【裁判字號】    92,交抗,139
【裁判日期】    921211
【裁判案由】    聲明異議
【裁判全文】
臺灣高等法院高雄分院交通事件裁定                九十二年度交抗字第一三九號
    抗  告  人  甲○○
右抗告人因違反道路交通管理處罰條例案件，不服臺灣屏東地方法院中華民國九十二
年十月三十日所為裁定（九十二年度交聲字第七六號；屏東東監理站九十二年七月九
日屏監違字第裁八二－Ｖ00000000、裁八二－Ｖ00000000號），提
起抗告，本院裁定如左：
    主  文
抗告駁回。
    理  由
一、抗告人於原審異議意旨略以：八十九年五月一日上午七時四十五分，我騎牌號Ｐ
    ＪＳ－五四一號機車，往屏東醫院看重度憂鬱症，行經屏東縣屏東市○○路與北
    平路口時，我看到紅燈停下來，且把安全帽拿下來擦汗，看到旁邊有賣烤鴨，本
    來想買烤鴨，後來綠燈亮了，想說不要買了，就戴上安全帽繼續往前騎，往前騎
    了約一百一十公尺，就被警察攔下，他說我沒有戴安全帽，我說我現在有戴，他
    說我剛剛沒有戴，就舉發我沒有戴安全帽，並且說我不服舉發，我對他說：「你
    看尚有四人未戴安全帽為何不取締」，他並不理會，逕自開出我闖紅燈，實際上
    警察向我要駕照，我有給他看，且我也沒有闖紅燈，爰依法聲明異議。
二、原裁定略以：按法規特定有施行日期，或以命令特定施行日期者，自該特定日起
    發生效力，為中央法規標準法第十四條所規定；次按九十年一月十七日經由總統
    所修正公布之道路交通管理處罰條例，該修正條文之施行日期依同條例第九十三
    條規定，須由行政院以命令定之，而行政院係於九十年四月三日以台九十交字第
    ○一九三一七號令發布修正後之該條例自九十年六月一日起施行，依修正前之道
    路交通管理處罰條例第三十一條第三項、第二十五條第一項第三款、第五十三條
    、第六十三條第一項第三款規定，機器腳踏車駕駛人及附載座人，未載安全帽者
    ，處駕駛人新台幣五百元罰鍰，汽車駕駛人，駕駛車輛未隨身攜帶駕駛執照者，
    處（銀元）一百元以上二百元以下罰鍰，汽車駕駛人，行經有燈光號誌管制之交
    岔路口闖紅燈者，處（銀元）六百元以上一千二百元以下罰鍰，汽車駕駛人違反
    第五十三條之規定者，除依該條款處罰鍰外，並記違規點數三點。查本件依屏東
    縣警察局舉發違反道路交通管理事件通知單及屏東監理站裁決書所載之受處分人
    甲○○違規時間為八十九年五月一日，為前開修正後之道路交通處罰條例生效日
    前，故如認異議人確有舉發單所載違規情事，自應適用修正生效前之舊法，本件
    屏東監理站裁處受處分人前揭罰鍰及記違規點數，即在修正前之舊法裁處範圍內
    ，於法並無不合，合先敘明。次查異議人甲○○於民國八十九年五月一日八時（
    此係舉發單所載時間，但抗告人自稱七時四十五分，另案控告警員偽造文書案時
    記載七時五十分），駕駛牌號ＰＪＳ－五四一號機車，行經屏東縣屏東市○○路
    與北平路口，未攜帶駕照且未戴安全帽而騎乘機車，復闖紅燈，為警查獲舉發情
    事，業經證人即本件交通違規舉發之屏東縣警察局警員巴富雄於原審證稱：「那
    天我和韓志明負責中正路與公園路口執勤，我當時有看到異議人在中正路與北平
    路口處，闖中正路的紅燈，沒有戴安全帽，他當時戴野戰迷彩帽....，後來我們
    請他到交通隊時，請他拿出駕照，他不動作，我們用電腦查詢他的車籍資料及姓
    名後，就開單、扣牌」等語，並經原審調閱台灣屏東地方法院檢察署八十九年度
    偵字第三○三四號異議人控告巴富雄偽造文書案卷資料，核與證人巴富雄及警員
    韓志明於前揭案件檢察官偵查中供述之情節相符（八十九年度偵字第三○三四號
    卷第十七面），況證人巴富雄、韓志明僅係交通執勤警員，與異議人於本件事發
    前素昧平生，衡情自無故意歪曲事實恣意攔查舉發異議人之理，再本件異議人既
    未能提出相當證據資料，以供法院調查審認，則其空言否認違規事實，自難採信
    ，基此，異議人於右揭時地未攜帶駕照且未戴安全帽而騎乘機車，復闖紅燈一節
    ，堪認屬實。再原舉發單位初以無照駕駛開單掣發，雖有違誤，經原處分機關依
    法查證受處分人確有駕駛執照，而改依道路交通管理處罰條例第二十五條第第三
    款未帶駕照裁處，此有屏東監理站高監屏字第○九二○○二一五九二號函及機車
    駕駛人列印資料在卷足參，則原處分機關認定異議人之違規事實及嗣適用法律均
    並無違誤，原處分機關援引上開規定，分別裁處新台幣（下同）五百元、四千二
    百元並記違規點數三點，核無違誤，本件受處分人之異議為無理由，應予駁回。
三、按法院就道路交通違規受處分人不服公路主管機關或警察機關或其聯合設置之裁
    決機關處罰後，所為聲明異議案件之處理，準用刑事訴訟法有關之規定，為道路
    交通案件處理辦法第四條第一項所明文，是法院就道路交通聲明異議受處分人是
    否有違反道路交通管理處罰條例所列之事實，準用刑事訴訟法相關規定結果，固
    應依證據認定之，惟文書、人證均為證據方法之一，且證據之證明力，由法院本
    於確信自由判斷（刑事訴訟法第一百五十五條前段參照）。經查本案當日執行勤
    務員警巴富雄於原審結證中證稱：「那天我和韓志明負責中正路與公園路口執勤
    ，我當時有看到異議人在中正路與北平路口處，闖中正路的紅燈，沒有戴安全帽
    ，他當時戴野戰迷彩帽....，後來我們請他到交通隊時，請他拿出駕照，他不動
    作，我們用電腦查詢他的車籍資料及姓名後，就開單、扣牌」等語，核與證人即
    當時同時執勤之警員韓志明於台灣屏東地方法院檢察署八十九年度偵字第三○三
    四號偽造文書一案，檢察官偵查中證述：告訴人（指抗告人）沒有戴安全帽，闖
    紅燈，且拒絕出示駕照等證件等語之情節相符（見卷附八十九年度偵字第三○三
    四號不起訴處分書），而證人巴富雄、韓志明當時均著交通警察制服執行交通勤
    務，所在位置，與路口不遠，視線良好，衡情應無誤認之可能，且證人巴富雄、
    韓志明僅係交通執勤警員，與抗告人於本件事發前素昧平生，衡情自無故意歪曲
    事實恣意攔查舉發抗告人之理，況抗告人於前案控告巴富雄、韓志明偽造文書案
    件偵查中告訴意旨自陳：「... 因憂鬱症忘記戴安全帽，至稅捐處旁北平路戴上
    安全帽，... 警員巴富雄上前攔阻，並告知【你闖紅燈】，請立即拿出身分證及
    駕駛執照。由於告訴人要求警員提出身分證件及違規證據，未獲回應僅亮出半張
    證件，告訴人再次要求提出證件及舉證，被告二人均置之不理，... 並開出不實
    之舉發違反交通管理事件通知書載明：無照駕駛、闖紅燈之事項... 」等語（見
    卷附同上檢察官不起訴書），顯示抗告人自認證人即警員巴富雄、韓志明，均係
    在交通執勤時，當場對抗告人攔阻，舉發，核與一般警員對交通違規當場舉發之
    處理情形相同，符合常情，並有舉發違反道路交通管理事件通知單影本二紙可按
    ，綜上證人即警員巴富雄、韓志明依法稽查、舉發俱無不合，抗告人空言否認違
    規事實，自難採信，抗告人於右揭時地未攜帶駕照且未戴安全帽而騎乘機車，復
    闖紅燈一節，應堪認定。至抗告人請求與警員巴富雄當庭對質及測謊一節，因警
    員巴富雄於九十二年八月十九日在原審作證時，抗告人當時在庭，並對證人證述
    舉發經過之內容也充分表示過意見（見原審卷第二十一至二十四頁），本院認待
    證事實已明，無再行對質及測謊之必要（另抗告人質疑原審裁定書日期記載九十
    二年十月三十日，何以其遲至九十二年十一月十一日才收到裁定書？蓋因法官製
    作裁定書原本後，轉交書記官製作正本，而後仍須經過校對、裝訂、統計、用印
    、發文、送達等程序，需要相當時間，是裁定書正本送達到當事人時，距離原本
    製作日期，已隔相當時日），附此說明。再原舉發單位初以無照駕駛開單掣發，
    雖有違誤，經原處分機關依法查證受處分人確有駕駛執照，而改依道路交通管理
    處罰條例第二十五條第第三款未帶駕照裁處，此有屏東監理站高監屏字第○九二
    ○○二一五九二號函及機車駕駛人列印資料在卷足參，則原處分機關認定抗告人
    之違規事實及嗣適用法律並無違誤，原處分機關因而依九十年一月十七日修正前
    道路交通管理處罰條例第三十一條第三項、第二十五條第一項第三款、第五十三
    條規定，分別裁處五百元、四千二百元並記違規點數三點，並無不當，原裁定駁
    回聲明異議，亦無不合，抗告人仍執陳詞提起抗告，為無理由，應予駁回。
據上論斷，應依道路交通案件處理辦法第二十六條，刑事訴訟法第四百十二條，裁定
如主文。
中    華    民    國      九十二      年      十二      月     十一   日
                              臺灣高等法院高雄分院刑事第七法庭
                                  審判長法官  李春昌
                                        法官  黃憲文
                                        法官  莊飛宗
右正本證明與原本無異。
不得再抗告。
                                  法院書記官  張明賢
中    華    民    國      九十二      年      十二      月   十一   日


司法院資訊處製作；財團法人民間司法改革基金會備份。
